臺灣臺東地方法院刑事判決　　　　　　　　96年度易字第23號
公　訴　人　臺灣臺東地方法院檢察署檢察官
被　　　告　乙○○
上列被告因詐欺案件，經檢察官提起公訴 (95年度偵緝字第240
號)，被告於本院準備程序進行中就被訴事實為有罪之陳述，經
本院合議庭裁定由受命法官獨任進行簡式審判程序，判決如下：
    主  文
乙○○共同連續意圖為自己不法之所有，以詐術使人將本人之物
交付，處有期徒刑肆月，如易科罰金，以銀元佰元即新臺幣玖
佰元折算壹日。
    犯罪事實及理由
一、犯罪事實：
    乙○○於民國92年1月間起受僱於從事檳榔批發業之不詳成
    年男子「陳茂興」，竟與「陳茂興」共同基於意圖為自己不
    法所有之概括犯意聯絡：(一)於92年11月至12月間，由乙○○
    假冒「陳憲德」之名義，多次撥打電話至臺東縣臺東市○○○路245號丁○○住處，向丁○○訂購檳榔荖花、荖葉，並
    先匯款新臺幣 (下同)2 萬元，佯裝其等有足夠之資力，俟
    以取得丁○○信任後，致丁○○陷於錯誤，誤以為其等有購
    貨之真意，遂將價值合計35萬元之檳榔荖花及荖葉寄送至乙○○指定之臺南縣新營鎮及麻豆鎮等地點，乙○○除先前匯
    款2萬元及陸續寄送3張人頭支票與丁○○外，即逃逸無蹤；
    (二)於92年11月17日、19日、21日、24日、26日，由乙○○假
    冒「陳憲德」之名義，多次撥打電話至臺東縣臺東市○○○
    路82巷27號丙○○住處，先後向丙○○訂購總價值99,370元
    之檳榔荖花、荖葉，使丙○○陷於錯誤，誤以為其等有購貨
    之真意，將檳榔荖花及荖葉寄送至乙○○指定之臺南縣新營
    鎮及麻豆鎮等地點後，未支付任何貨款。嗣於丁○○所收受
    之各該支票屆期經提事後均陸續跳票，且乙○○亦逃逸無蹤
    ，丁○○及丙○○始知受騙。
(二)案經丁○○、丙○○訴由臺東縣警察局臺東分局報請臺灣臺
    東地方法院檢察署檢察官偵查起訴。
二、理由：
(一)本件被告乙○○所犯係死刑、無期徒刑、最輕本刑為3年以
    上有期徒刑以外之罪，其於準備程序中就被訴事實為有罪之
    陳述，經告知簡式審判程序之旨，並聽取公訴人及被告之意
    見後，本院合議庭認為適宜而依刑事訴訟法第273條之1第1
    項規定，裁定由受命法官獨任進行簡式審判程序，合先敘明
    。
(二)據以論罪之證據名稱：
    1.被告乙○○於本院審理時之自白。
    2.告訴人丁○○、丙○○於警詢、偵查中之證詞。
    3.被告寄交告訴人丁○○之支票及退票理由單各3張。
    4.被告向告訴人丙○○訂購檳榔荖花及荖葉之估價單5張、
      訂購數量金額統計表1張。
(三)論罪與量刑：
    1.核被告乙○○上揭所為，係犯刑法第339條第1項詐欺取財
      罪。被告行為後，刑法於94年2月2日修正公布，於95年7
      月1日修正施行。修正後刑法第2條第1項之規定係規範行
      為後法律變更所生新舊法律比較適用之準據法，雖亦經修
      正，但因屬適用法律之準據法，本身尚無比較新舊法之問
      題，應一律適用修正後刑法第2條第1項之規定，為從舊從
      輕之比較。查被告與不詳成年男子「陳茂興」彼此間，有
      犯意聯絡及行為分擔，為共同正犯，不論依修正前之刑法
      第28條，或修正後之刑法第28條之規定，均構成共同正犯
      ，對被告而言並無有利或不利之情形，依最高法院95年第
      21次刑事庭庭務會議決議，並無刑法第2條第1項規定之適
      用，應依一般法律適用原則，適用裁判時法即刑法第28條
      論處。
    2.刑法第56條連續犯之規定於95年7月1日修正施行後業已刪
      除，此刪除雖非犯罪構成要件之變更，但顯已影響行為人
      刑罰之法律效果，自屬法律有變更，本案被告先後對告訴
      人丁○○、丙○○多次詐欺取財犯行，如依修正前刑法，
      為連續犯，以一罪論，並得加重其刑至2分之1，如依修正
      後刑法，已無連續犯之規定，應分論併罰，比較新、舊法
      結果，以修正前刑法論以連續犯對被告較為有利。是被告
      多次詐欺取財犯行，時間緊接，方法相同，所犯又屬構成
      要件相同之罪名，顯係基於概括之犯意反覆為之，應依修
      正前刑法第56條連續犯之規定論以一罪，並加重其刑。
    3.有關罰金刑部分，修正前刑法第33條第5款規定，罰金刑
      為1銀元以上，而有關罰金倍數之調整及銀元與新臺幣之
      折算標準，則定有「罰金罰鍰提高標準條例」及「現行法
      規所定貨幣單位折算新臺幣條例」，除罰金以1銀元折算3
      元新臺幣外，並將72年6月26日以前修正之刑法部分條文
      罰金數額提高2至10倍，其後修正者則不再提高倍數，修
      正後則將罰金刑提高為新臺幣1,000元以上，並以百元計
      算之，因刑法第33條第5款所定罰金貨幣單位已改為新臺
      幣，刑法分則編各罪所定罰金之貨幣單位亦應配合修正為
      新臺幣，且考量刑法修正施行後，不再適用「現行法規所
      定貨幣單位折算新臺幣條例」，為使刑法分則編各罪所定
      罰金之最高數額與刑法修正前趨於一致，增訂刑法施行法
      第1條之1，將刑法分則編各罪所定罰金之貨幣單位均改為
      新臺幣，並將72年6月26日以前修正之刑法部分條文罰金
      數額提高為30倍，其後修正者則提高為3倍。是以刑法分
      則編各罪所定罰金刑之最高數額，於上開規定修正後仍屬
      一致，並無不同；但其罰金刑之最低數額，則比修正前提
      高，涉及科刑規範變更，自有新舊法比較必要，比較結果
      修正後之規定並未有利於被告，依刑法第2條第1項前段規
      定，應適用修正前之規定。
    4.爰審酌被告為國小畢業、智識程度、犯罪動機、目的、手
      段、生活狀況及犯罪後坦承犯行，態度尚佳，惟尚未與告
      訴人達成和解等一切情狀，量處如主文所示之刑。又被告
      行為後，罰金罰鍰提高標準條例第2條業已刪除，而刑法
      第41條第1項前段易科罰金折算標準，已由修正前之銀元
      100元、200元、300元 (即新臺幣300元、600元、900元)
      折算1日，修正為新臺幣1,000元、2,000元、3,000元折算
      1日，並刪除「因身體、教育、職業、家庭之關係或其他
      正當事由，執行顯有困難」之條件，因屬科刑規範事項變
      更，其折算標準為裁判時所應諭知，自有就新舊法規定比
      較必要，經比較新舊法結果，以被告行為時即修正前刑法
      較有利於被告，應依刑法第2條第1項前段規定，適用修正
      前刑法第41條第1項前段、修正前罰金罰鍰提高標準條例
      第2條規定，諭知易科罰金之折算標準。
    5.又被告於91年10月底起至92年1月底止，與「陳茂興」共
      同冒用「林金龍」名義，持人頭支票向被害人購買檳榔，
      致被害人陷於錯誤，而將檳榔交付被告之犯行，前經臺灣
      高等法院臺南分院以95年度上易字第499號判處有期徒刑1
      年2月確定，有卷附臺灣高等法院被告前案紀錄表及該案
      件刑事判決可憑。惟前案犯罪時間與本案犯罪時間已相隔
      10月餘，且被告在犯此部分詐欺案件後，曾經離職，於92
      年11月間再度受僱於「陳茂興」後，始再為本件犯行，亦
      經被告供述明確。是本案之詐欺犯行，應係另行起意之獨
      立行為，難認與前案起訴部分有裁判上一罪關係，附此敘
      明。
三、應適用之法條：
    依刑事訴訟法第273條之1第1項、第299條第1項前段、第310
    條之2、第454條，刑法第28條、修正前刑法第56條、刑法第
    339條第1項、修正前刑法第41條第1項前段，罰金罰鍰提高
    標準條例第1條前段、修正前同條例第2條，判決如主文。
本案經檢察官甲○○到庭執行職務。
中　　華　　民　　國　　96　　年　　4 　　月　　4 　　日
                  刑事第二庭    法  官  簡 芳 潔
以上正本證明與原本無異。
如不服本判決，應於判決送達後10日內向本院提出上訴狀 (須附
繕本)。「勿逕送上級法院」
告訴人或被害人對於判決如有不服具備理由請求檢察官上訴者，
其上訴期間之計算係以檢察官收受判決正本之日期為準。
                                書記官  尹 玉 琪
中　　華　　民　　國　　96　　年　　4　　月 　　10   　日
附錄論罪科刑法條：
中華民國刑法第339條
意圖為自己或第三人不法之所有，以詐術使人將本人或第三人之
物交付者，處5年以下有期徒刑、拘役或科或併科1千元以下罰金
。
以前項方法得財產上不法之利益或使第三人得之者，亦同。
前二項之未遂犯罰之。
